臺灣臺中地方法院刑事判決　　　　　　　 96年度訴字第611號
公　訴　人　臺灣臺中地方法院檢察署檢察官
被　　　告　戊○○
指定辯護人　本院公設辯護人　乙○○
上列被告因公共危險案件，經檢察官提起公訴（九十六年度偵字
第二三０八號），本院判決如下：
    主    文
戊○○放火燒燬現供人使用之住宅，未遂，累犯，處有期徒刑
年捌月。
扣案之打火機壹個及內裝汽油之寶特瓶壹瓶、原內裝汽油已破裂
滲透完汽油之空寶特瓶壹瓶、原內裝汽油已燃燒過之萎縮寶特瓶
壹瓶，均沒收。
    犯罪事實
一、戊○○於民國（下同）九十年間因犯公共危險、妨害公務罪
    ，經本院判處有期徒刑五月、拘役五十日，戊○○不服提起
    上訴，復經臺灣高等法院臺中分院判決駁回上訴確定，於九
    十一年五月十一日執行完畢。猶不知悔改，戊○○與丁○○
    係兄弟，二人間具有家庭暴力防治法第三條第四款所定之家
    庭成員關係，戊○○自九十五年間起因不滿丁○○獨得渠父
    親所遺留之建地，曾先後多次於酒後至丁○○位於臺中縣烏
    日鄉○○路便行巷二五九號住處，以言詞騷擾丁○○。嗣於
    九十六年一月十二日下午五時十五分許，戊○○於飲用酒類
    後（尚未達因精神障礙或其他心智缺陷，致其辨識行為違法
    之能力顯著減低，或致不能辨識其行為違法之能力之程度）
    ，再度前往丁○○上開住處找丁○○，惟遭丁○○拒絕並將
    其拉至住處外面，戊○○因而心生不滿，明知丁○○上開住
    處係位屬連棟式之三層透天樓房，平日供丁○○及其家人居
    住使用之住宅，且騎樓下左邊置有裝礦泉水之紙箱、燒紙錢
    鐵桶、狗籠，右邊放有置物櫃、鞋櫃，中間擺放機車，如經
    放火燒燬丁○○上開住宅，將會延燒波及其他相連住宅房屋
    之情況下，竟基於燒燬丁○○上開現供人使用住宅之犯意，
    於離開丁○○上開住宅後之同日下午五時二十三分許，先騎
    乘不詳車號之機車至台中市○○路一號台糖股份有限公司成
    功加油站購買汽油，而以所有空寶特瓶三瓶盛裝汽油，再騎
    乘該機車至台中縣烏日鄉○○○路四十二號張庚○○所經營
    雜貨店購買衛生紙一包，並將上開機車停放在距該雜貨店約
    十公尺處（機車停放處距丁○○上開住宅約二十公尺），然
    後從機車上取其中盛裝汽油之寶特瓶一瓶，走向丁○○上開
    住宅，途中將該裝有汽油之寶特瓶瓶蓋打開，於瓶口處塞入
    衛生紙，同日下午五時三十五分許，抵丁○○上開住宅之隔
    壁二六一號屋前（距丁○○上開住宅約四點五公尺），以其
    所有打火機一個點燃所持該裝有汽油之寶特瓶瓶口處所塞之
    衛生紙後，於手高舉持已燃燒中之該寶特瓶欲擲往丁○○上
    開住宅時，因手指頭遭火燻到疼痛難耐而失準確度，乃儘速
    向前擲至丁○○上開住宅騎樓鐵捲門前約二點二公尺處之馬
    路上起火燃燒，丁○○見狀即趕緊跑入屋內取出滅火器滅火
    ，戊○○因目的未達，心猶未甘，繼而至其機車停放處取出
    另一瓶盛裝汽油之寶特瓶，並於返回丁○○上開住宅前之途
    中將該裝有汽油之寶特瓶瓶蓋打開，於瓶口處塞入衛生紙，
    而在抵達丁○○上開住宅前馬路上欲以打火機點燃所持該裝
    有汽油之寶特瓶瓶口處所塞之衛生紙時，經丁○○即時持滅
    火器往戊○○身上及其所持之寶特瓶噴灑，使戊○○無法點
    燃，惟戊○○又持該寶特瓶走到二五七號前試圖點火，復經
    丁○○持該滅火器將戊○○所持之寶特瓶打落地上，並報警
    處理，始未燒及丁○○上開住宅而未遂。迄同日下午五時四
    十五分許，經警趕抵現場逮獲戊○○，並在戊○○身上扣得
    其所有打火機一個、所騎乘機車上扣得內裝汽油之寶特瓶一
    瓶及在現場地上扣得其所有原內裝汽油已破裂滲透完汽油之
    空寶特瓶一瓶、原內裝汽油已燃燒過之萎縮寶特瓶一瓶。
二、案經臺中縣警察局烏日分局報請臺灣臺中地方法院檢察署檢
    察官偵查起訴。
    理    由
一、訊之被告戊○○對於其於九十六年一月十二日下午五時十五
    分許，酒後至丁○○位於臺中縣烏日鄉○○路便行巷二五九
    號住處，遭丁○○拉至屋外，離開後於同日下午五時二十三
    分許，先騎乘不詳車號之機車至台中市○○路一號台糖股份
    有限公司成功加油站購買汽油，而以所有空寶特瓶盛裝汽油
    ，再騎乘該機車至台中縣烏日鄉○○○路四十二號張庚○○
    所經營雜貨店購買衛生紙一包，並將上開機車停放在雜貨店
    附近，然後從機車上取盛裝汽油之寶特瓶一瓶，走向丁○○
    上開住宅等情坦承不諱，然矢口否認有何放火燒燬丁○○上
    開現供人使用住宅之犯行，辯稱：當時伊站在二六一號門口
    ，先將該裝有汽油之寶特瓶丟在丁○○上開住宅前馬路上，
    再以打火機點燃衛生紙丟到地上，引燃汽油著火，後來丁○○拿滅火器噴伊，伊就到派出所，當時只是要嚇丁○○，並
    非要放火燒丁○○上開住宅云云。惟查九十六年一月十二日
    下午五時多，被告戊○○飲用酒類後（尚未酒醉）至丁○○
    位於臺中縣烏日鄉○○路便行巷二五九號住處，因丁○○不
    歡迎被告，遂拉被告到屋外，使被告甚為生氣，於離去時向
    丁○○告以要到丁○○住處縱火，嗣丁○○抱二歲多之女兒
    至台中縣烏日鄉○○○路四十二號張庚○○所經營雜貨店欲
    購買糖果，見被告從該雜貨店出來，手上拿一包衛生紙，並
    走往其機車停放處（機車停放處距該雜貨店、丁○○上開住
    宅分別約十公尺、二十公尺）取出盛裝汽油之寶特瓶一瓶，
    且邊走邊將衛生紙塞入該寶特瓶瓶口，丁○○見情況不對，
    乃請張庚○○抱其女兒，並從後尾隨被告，待被告走到二六
    一號屋前（距丁○○上開住宅約四點五公尺），以打火機點
    燃所持該寶特瓶之衛生紙後，於手高舉持已燃燒中之該寶特
    瓶欲擲往丁○○上開住宅時，因手指頭遭火燻到，乃向前擲
    至丁○○上開住宅前馬路上起火燃燒（起火燃燒中心點距丁○○上開住宅騎樓前鐵捲門約二點二公尺），丁○○見狀即
    趕緊跑入屋內取出滅火器滅火，惟被告繼而至其機車停放處
    取出另一瓶盛裝汽油之寶特瓶，並將衛生紙塞入該裝有汽油
    之寶特瓶瓶口，於被告走到丁○○上開住宅前馬路上欲以打
    火機點燃所塞衛生紙時，經丁○○即時持滅火器往被告身上
    及其所持之寶特瓶噴灑，使被告無法點燃，然被告又持該寶
    特瓶走到二五七號前試圖點火，復經丁○○持該滅火器將被
    告所持之寶特瓶打落地上，並報警處理，當時丁○○上開住
    宅騎樓前之鐵捲門是打開著，騎樓處左邊放有狗籠、裝礦泉
    水的紙箱、燒紙錢鐵桶，右邊放有置物櫃、鞋櫃，中間擺放
    機車均放在鐵捲門裡面，且均未被燒到等情，業據證人即被
    害人丁○○於偵查中、本院行準備程序及審理行交互詰問時
    結證在卷，並有證人丁○○提出於案發後所拍攝現場照片十
    二張附卷可稽；且證人即到場處理本件縱火案之台中縣警察
    局烏日分局烏日派出所警員己○○於本院審理行交互詰問時
    到庭具結證稱：伊等到達現場時，被告是坐在地上，意識算
    是清楚，被告承認火是他放的，也承認有喝酒，對答意識清
    楚，製作筆錄時被告意識清楚；而被害人住處是三樓透天厝
    有騎樓，地勢比馬路高，當時鐵捲門是打開的，騎樓處鐵捲
    門內有堆放紙箱、停放機車等，都沒有被燒到，依火燃燒邊
    緣位置距離鐵捲門最近的位置測量，燃燒地點到被害人住處
    鐵捲門的距離是一點三公尺，燃燒地點到被害人騎樓鋁門距
    離是四點八公尺；而扣案之三個寶特瓶，其中一瓶裡面裝有
    汽油的寶特瓶是用塑膠袋裝著，吊在機車鑰匙那邊，另外二
    瓶都是空瓶，在地上看到，一瓶燃燒後已經萎縮，另一瓶沒
    有燃燒的痕跡，該二瓶都已經沒有瓶蓋；另偵查卷第二十一
    頁現場照片二張是伊同事拍攝的，白色部分可能是滅火器噴
    出來的白粉加上反光，當時天色已暗，有按閃光燈，亮光可
    能是反光，不是火光等語，並有證人己○○提出於九十六年
    三月二十七日拍攝之現場照片四張、警繪現場圖一紙、現場
    照片二張、扣案寶特瓶之照片二張附卷及打火機一個、內裝
    汽油之寶特瓶一瓶、原內裝汽油已破裂滲透完汽油之空寶特
    瓶一瓶、原內裝汽油已燃燒過之萎縮保特瓶一瓶扣案可憑；
    另證人張庚○○於本院審理行交互詰問時到庭亦具結證稱：
    伊雜貨店地址是成功東路四十二號，距便行巷二五九號五間
    房子；當天被告有到伊雜貨店購買一包衛生紙；另丁○○抱
    小孩到伊雜貨店要來買糖果，有要伊幫忙抱小孩，伊沒有看
    到丁○○滅火，是後來警車來的時候伊才出來看，當時火已
    經熄滅了等語；參以被告於九十六年一月十二日警詢時供稱
    ：「我於九十六年一月十二日十七時三十五分許，到我弟弟
    丁○○烏日鄉○○路便行巷二五九號住宅前縱火；因我今天
    到丁○○家中找他談論土地問題，尚未講到就遭丁○○毆打
    ，因而我很生氣才會去買汽油回來，到丁○○家縱火；警方
    於九十六年一月十二日十七時四十五分，到達烏日鄉○○村
    ○○路便行巷二五九號前查獲我涉嫌縱火；我所攜帶前往縱
    火之汽油是在台中市○○路台糖加油站所購買，共三瓶，新
    台幣一百零六元；我當時買汽油回來時，我只記得我有用衛
    生紙插入汽油瓶口，我點火後要丟進丁○○家，但該瓶寶特
    瓶掉在馬路上著火，我隨後要點第二瓶時，就被丁○○將汽
    油瓶打在地上並報警處理」等語，復有被告購買汽油之統一
    發票一張附卷可查。顯見被告於前開時間飲用酒類後至被害
    人丁○○上開住宅時，意識仍屬清醒，尚未達致其辨識行為
    違法之能力顯著減低，或致不能辨識其行為違法之能力之程
    度，嗣離開被害人上開住宅後，先騎乘機車至成功加油站購
    買汽油，而以所有空寶特瓶三瓶盛裝汽油，再騎乘該機車至
    張庚○○所經營雜貨店購買衛生紙一包，並將上開機車停放
    在距該雜貨店、被害人上開住宅分別約十公尺、二十公尺處
    ，然後從機車上取其中盛裝汽油之寶特瓶一瓶，走向被害人
    上開住宅，途中確將該裝有汽油之寶特瓶瓶蓋打開，於瓶口
    處塞入衛生紙，經抵距被害人上開住宅約四點五公尺之隔壁
    二六一號屋前，確以其所有打火機點燃所持該裝有汽油之寶
    特瓶瓶口處所塞之衛生紙後，於手高舉持已燃燒中之該寶特
    瓶欲擲往被害人上開住宅時，因手指頭遭火燻到疼痛難耐而
    失準確度，乃儘速向前擲至被害人上開住宅騎樓鐵捲門前約
    二點二公尺處之馬路上起火燃燒，幸經被害人見狀即趕緊跑
    入屋內取出滅火器滅火，此時被告繼而至其機車停放處取出
    另一瓶盛裝汽油之寶特瓶，並於返回被害人上開住宅前之途
    中確將該裝有汽油之寶特瓶瓶蓋打開，於瓶口處塞入衛生紙
    ，而在抵達被害人上開住宅前馬路上欲以打火機點燃所持該
    裝有汽油之寶特瓶瓶口處所塞之衛生紙時，經被害人即時持
    滅火器往被告身上及其所持之寶特瓶噴灑，使被告無法點燃
    ，惟被告又持該寶特瓶走到二五七號前試圖點火，復經被害
    人持該滅火器將被告所持之寶特瓶打落地上，並報警處理之
    情事。按被告明知被害人上開住處係位屬連棟式之三層透天
    樓房（見卷附現場照片），平日供被害人及其家人居住使用
    之住宅，且案發當日騎樓下左邊置有裝礦泉水之紙箱、燒紙
    錢鐵桶、狗籠，右邊放有置物櫃、鞋櫃，中間擺放機車，如
    經放火燒燬被害人上開住宅，將會延燒波及其他相連住宅房
    屋之情況下，竟仍執意為上開放火行為，足證被告應有燒燬
    被害人上開現供人使用住宅之犯意，雖被告第一次以手高舉
    所持已燃燒中之該寶特瓶欲擲往被害人上開住宅時，因手指
    頭遭火燻到疼痛難耐而失準確度【按此為刑法上所謂障礙未
    遂（即普通未遂），係指行為人已著手於犯罪之實行，因意
    外之障礙致犯罪未臻於完成（最高法院十九年上字第一三三
    五號判例、八十九年度台上字第一九三０號判決參照）】，
    乃儘速向前擲至被害人上開住宅騎樓鐵捲門前約二點二公尺
    處之馬路上起火燃燒，及第二次欲以打火機點燃所持該裝有
    汽油之寶特瓶瓶口處所塞之衛生紙時，幸經被害人即時持滅
    火器撲滅，及持滅火器將被告所持寶特瓶打落地上，始未燒
    及被害人上開住宅，惟被告仍應負未遂罪責。況依被告所辯
    ，若被告當時只是要嚇被害人，並非要放火燒被害人上開住
    宅，則其第一次以手高舉所持已燃燒中之該寶特瓶欲擲往被
    害人上開住宅時，因手指頭遭火燻到疼痛難耐而失準確度，
    乃儘速向前擲至被害人上開住宅騎樓鐵捲門前約二點二公尺
    處之馬路上起火燃燒，實已達恐嚇被害人之目的，何須再次
    欲以打火機點燃其又至機車停放處取出之另一瓶盛裝汽油之
    寶特瓶？益徵被告確有燒燬被害人上開現供人使用住宅之犯
    意甚明。至於被告之辯護人辯以：依被告之主觀犯意觀之，
    被告與被害人為家產起糾紛，所爭無非是家產，因此被告主
    觀上豈能縱火燒燬可能是自己家產之物；且依證人丙○○（
    被告之弟弟）證述被告經常為家產之事嚷著要縱火，但在此
    之前並未真的縱火，依此可佐證被告之言語或行為均是出自
    於恫嚇，並非真有意縱火燒屋云云。經查本件被告主觀上具
    有放火燒燬被害人上開現供人使用住宅之犯意，客觀上已達
    著手放火之行為，已詳如上述，雖被告於案發前未有實際行
    動及所爭者係家產，惟尚難遽此即推定被告所為上開行為僅
    具有恐嚇之犯意。是被告上開所辯，無非事後卸責之詞，不
    足採信，事證明確，其犯行堪以認定。
二、核被告戊○○所為，係犯刑法第一百七十三條第三項、第一
    項之放火燒燬現供人使用之住宅未遂罪。公訴意旨認被告所
    為，係犯刑法第一百七十三條第三項、第一項之放火燒燬現
    有人所在之建築物未遂罪，惟被害人上開住處位屬連棟式之
    三層透天樓房，平日係供被害人及其家人居住使用之住宅，
    此經被害人陳明在卷，足見被告所為，係犯刑法第一百七十
    三條第三項、第一項之放火燒燬現供人使用之住宅未遂罪，
    是公訴意旨上開認定，尚有誤會，併此敘明。被告與被害人
    係兄弟，二人間具有家庭暴力防治法第三條第四款所定之家
    庭成員，被告實施上開家庭暴力行為而成立刑法之放火燒燬
    現供人使用之住宅未遂罪，係屬家庭暴力防治法第二條第二
    項所稱之家庭暴力罪。又被告已著手於放火燒燬現供人使用
    之住宅之行為，而未發生燒燬該住宅之結果，為未遂犯，應
    依刑法第二十五條第二項之規定減輕其刑。查被告於九十年
    間因犯公共危險、妨害公務罪，經本院判處有期徒刑五月、
    拘役五十日，被告不服提起上訴，復經臺灣高等法院臺中分
    院判決駁回上訴確定，於九十一年五月十一日執行完畢，有
    台灣高等法院被告前案紀錄表附卷可稽，其於五年內故意再
    犯本件有期徒刑以上之罪，為累犯，應依法加重其刑，並依
    規定先加後減。爰審酌被告因未能爭得家產，竟心生放火報
    復念頭，而為本案犯行，惡性非輕，姑念被告所為尚未燒及
    被害人上開住宅，並為促被告與被害人和睦相處，及其犯罪
    之動機、目的、手段、對社會所生危害與犯罪後態度等一切
    情狀，量處如主文所示之刑，以資懲儆。又扣案之打火機一
    個及內裝汽油之寶特瓶一瓶、原內裝汽油已破裂滲透完汽油
    之空寶特瓶一瓶、原內裝汽油已燃燒過之萎縮保特瓶一瓶，
    係被告所有，且為其供本件犯罪所用之物，依法併予宣告沒
    收。
三、據上論斷，應依刑事訴訟法第二百九十九條第一項前段，刑
    法第一百七十三條第三項、第一項、第二十五條第二項、第
    四十七條第一項、第三十八條第一項第二款，判決如主文。
本案經檢察官甲○○到庭執行職務。
中　　華　　民　　國　　96　　年　　4 　　月　　12　　日
                  刑事第三庭  審判長法  官  唐光義
                                    法  官  楊萬益
                                    法  官  朱光國
上正本證明與原本無異。
如不服本判決，應於送達後十日內向本院提出上訴狀（須附繕本
），上訴於台灣高等法院台中分院。
                                    書記官  洪明霞
中　　華　　民　　國　　96　　年　　4 　　月　　12　　日
附錄論罪科刑法條
刑法第173條：
放火燒燬現供人使用之住宅或現有人所在之建築物、礦坑、火車
、電車或其他供水、陸、空公眾運輸之舟、車、航空機者，處無
期徒刑或7年以上有期徒刑。
失火燒燬前項之物者，處1年以下有期徒刑、拘役或5百元以下罰
金。
第1項之未遂犯罰之。
預備犯第1項之罪者，處1年以下有期徒刑、拘役或3百元以下罰
金。
